【裁判字號】    89,自,70
【裁判日期】    900411
【裁判案由】    偽造文書等
【裁判全文】
臺灣雲林地方法院刑事判決                            八十九年度自字第七號
    自  訴  人  乙○○
    自訴代理人  簡承佑律師
                張智學律師
    被      告  甲○○
右被告因偽造文書等案件，經自訴人提起自訴，本院判決如左：
    主  文
甲○○連續行使偽造私文書，足以生損害於他人，處有期徒刑伍月，如易科罰金，以
佰元折算壹日。
附表一編號一、二所示支票背面、及附表二編號一、二、三所示估價單上偽造「郝明
祺」署押各壹枚，均沒收之。
    事  實
一、甲○○前從事屠宰豬隻工作，並經營肉品加工及肉鬆生意。其明知當時積欠他債
    權人新台幣〔下同〕六、七千萬元鉅額債務，自己已無支付能力，竟意圖為自己
    不法之所有，以詐術使人將本人之物交付、及行使偽造私文書，足以生損害於他
    人等概括犯意，於民國八十六年九月中旬某日，前往乙○○經營位於雲林縣褒忠
    鄉埔姜村之丙○○○○，佯稱其為肉鬆製造商「郝明祺」，而購買屠宰豬肉，雙
    方初識願以現金交易，乙○○不疑有詐，陷於錯誤，先後於八十六年九月中旬、
    及同年十月六日，交付六十三萬八千二百元肉品；繼於八十六年十月七日，交付
    二十六萬四千元之肉品，嗣由甲○○於附表二編號一所示估價單，偽造「郝明祺
    」署押，用以表示「郝明祺」簽收之意，並交還乙○○而行使之，足以生損害於
    「郝明祺」及乙○○等人。甲○○為取信乙○○，使其日後繼續供應肉品，隨即
    交付附表一編號一所示之支票，用以支付先前之貨款債務，並於該支票背面偽造
    「郝明祺」之署押，藉以表示「郝明祺」背書之意，交付與乙○○而行使之，足
    以生損害於「郝明祺」及乙○○等人；再於八十六年十月二十九日，交付二十九
    萬四千元之肉品，並由甲○○於附表二編號二所示估價單，偽造「郝明祺」之署
    押，用以表示「郝明祺」簽收之意，並交還乙○○而行使之，足以生損害於「郝
    明祺」及乙○○等人；續於八十六年十一月四日，交付二十九萬六千八百元之肉
    品，由甲○○於附表二編號三所示之估價單，偽造「郝明祺」之署押，用以表示
    「郝明祺」簽收之意，並交還乙○○而行使之，足以生損害於「郝明祺」及乙○
    ○等人。嗣由甲○○交付附表一編號二所示之支票，用以支付先前之貨款債務，
    並於該支票背面偽造「郝明祺」署押，藉以表示「郝明祺」背書之意，交付與乙
    ○○而行使之，足以生損害於「郝明祺」及乙○○等人。嗣附表一編號一、二所
    示支票陸續退票，交付之肉品貨款，亦分文未付，且遍尋無「郝明祺」其人蹤跡
    ，幾經查訪始知「郝明祺」實為甲○○冒名，自此始知受騙，計詐得一百四十九
    萬三千元。
二、案經乙○○即丙○○○○提起自訴。
    理  由
一、訊之被告甲○○，對於右揭時地，佯稱係「郝明祺」之人，而先後向自訴人乙○
    ○購買肉品，計積欠肉品債務一百四十九萬三千元，並分別於附表一所示之二紙
    支票背面、及附表二所示三紙估價單上簽署「郝明祺」署押後，先後交付與乙○
    ○執有，嗣交付之該支票陸續退票，肉品貨款分文未付，而避不見面等情不諱，
    核與自訴人乙○○之指訴情節相符，並有附表所示支票及退票理由單、暨估價單
    等影本可稽。參以被告甲○○與自訴人乙○○前互不認識，被告甲○○於八十六
    年九月中旬，向自訴人甲○○購買肉品當時，已積欠他債權人六、七千萬元之債
    務，為被告甲○○所是承，且被告購買肉品當時不敢以真名示人，冒用「郝明祺
    」名義購買肉品，顯然其有使自訴人乙○○誤認該購買肉品之人，為「郝明祺」
    之人，其有欺罔故意至為明確。再者，自訴人乙○○與被告甲○○彼等初次交易
    肉品，自訴人乙○○誤信被告甲○○以現金交易，且其有履行債務能力，乃依約
    定供應肉品，惟被告甲○○並未依約支付現金，其為使自訴人乙○○繼續供應肉
    品，利用交付附表一所示遠期支票為餌，誘使自訴人乙○○能繼續供應肉品，直
    至附表一所示支票陸續退票，肉品貨款亦分文未付，始知受騙。是自訴人乙○○
    指訴稱其陷於錯誤而交付肉品等情，應屬實在。又被告甲○○並非「郝明祺」之
    人，其於附表一編號一、二所示支票背面、及附表二編號一、二、三所示估價單
    上偽造「郝明祺」署押後，先後交付與自訴人乙○○而行使之，藉以避人耳目，
    並使自訴人乙○○誤信購買肉品之人為「郝明祺」，增加自訴人尋人及追索困難
    ，其行使偽造文書犯意至明。事證明確，被告犯行堪以認定。
二、核被告所為，係犯刑法第二百十六條、第二百十條之行使偽造私文書罪及第三百
    三十九條第一項之詐欺取財罪。被告於附表一編號一、二所示支票背面、及附表
    二編號一、二、三所示估價單上偽造「郝明祺」署押行為，係偽造私文書行為之
    一部，不另論罪。其偽造私文書之低度行為，應為行使偽造私文書之高度行為所
    吸收，不另論罪。被告先後多次行使偽造私文書、及先後多次詐欺取財犯行，時
    間均緊接，所犯之構成要件各相同，顯係各基於概括犯意反覆所為，各為連續犯
    ，應依刑法第五十六條之規定各論以一罪，並各加重其刑。被告於附表一、二所
    示之行使偽造私文書犯行，乃遂行其詐欺取財之目的，所犯二罪間，有方法、結
    果之牽連關係，為牽連犯，應依刑法第五十五條之規定，從其情節較重之行使偽
    造私文書罪處斷。爰審酌被告前未曾受有期徒刑以上刑之宣告，有台灣雲林地方
    法院檢察署刑案資料查註紀錄表、本院被告全國前案紀錄表可按，其一時貪念犯
    罪，所犯次數、詐得金額為一百四十九萬三千元，所生危害程度，及其犯罪動機
    、目的、手段、犯罪後坦承犯行，態度尚佳，並與自訴人和解清償部分貨款，自
    訴人乙○○亦表示願意原諒被告等一切情狀，量處如主文所示之刑。又行為後法
    律有變更者，適用裁判時之法律。但裁判前之法律有利於行為人者，應適用最有
    利於行為人之法律，刑法第二條第一項定有明文。本件被告行為後，刑法第四十
    一條已於九十年一月十二日修正施行，依修正前刑法第四十一條規定：「犯最重
    本刑為三年以下有期徒刑以下之刑之罪，而受六月以下有期徒刑或拘役之宣告，
    因身體、教育、職業或家庭之關係，執行顯有困難，得以一元以上三元以下折算
    一日，易科罰金。」而修正後之該條第一項規定：「犯最重本刑為五年以下有期
    徒刑以下之刑之罪，而受六個月以下有期徒刑或拘役之宣告，因身體、教育、職
    業、家庭之關係或其他正當事由，執行顯有困難者，得以一元以上三元以下折算
    一日，易科罰金。但確因不執行所宣告之刑，難收矯正之效，或難以維持法秩序
    者，不在此限。」被告行為後，法律已修正變更，而依修正後之刑法第四十一條
    第一項前段規定，已將得易科罰金之範圍擴大適用，經比較新舊法結果，以新法
    較有利於被告，依刑法第二條第一項前段之規定，應適用裁判時之法律，即依修
    正後刑法四十一條第一項前段之規定，並諭知易科罰金之折算標準。至附表一編
    號一、二所示支票背面、及附表二編號一、二、三所示估價單上偽造「郝明祺」
    署押各一枚，應依刑法第二百十九條之規定，宣告沒收之。
據上論斷，應依刑事訴訟法第三百四十三條、第二百九十九條第一項前段，刑法第二
條第一項前段、第五十六條、第二百十六條、第二百十條、第三百三十九條第一項、
第五十五條、第四十一條第一項前段、第二百十九條，罰金罰鍰提高標準條例第一條
前段、第二條，判決如主文。
中      華      民國    九十      年      四      月     十一     日
                                           臺灣雲林地方法院刑事第二庭
                                               法官    林秋火
右正本證明與原本無異。
如不服本判決，應於判決送達後十日內向本院提出上訴狀( 應附繕本 )。
                                               書記官  曾玲玲
中      華      民      國    九十      年      四      月     十一     日
附錄論罪科刑法條：
刑法第二百十六條
行使第二百十條至第二百十五條之文書者，依偽造、變造文書或登載不實事項或使登
載不實事項之規定處斷。
刑法第二百十條
偽造、變造私文書，足以生損害於公眾或他人者，處五年以下有期徒刑。
刑法第三百三十九條第一項
意圖為自己或第三人不法之所有，以詐術使人將本人或第三人之物交付者，處五年以
下有期徒刑、拘役或科或併科一千元以下罰金。
附表一
┌──┬───┬─────┬─────┬─────┬──┬────┬──┐
│編號│發票人│付  款  人│帳      號│票      號│金額│發 票 日│備註│
├──┼───┼─────┼─────┼─────┼──┼────┼──┤
│一  │馮淑真│台南區中小│一０五七─│ＢＡ一０三│四十│八十六年│    │
│    │      │企業銀行開│０        │二九五五  │二萬│十一月三│    │
│    │      │元分行    │          │          │三千│十日    │    │
│    │      │          │          │          │元  │        │    │
├──┼───┼─────┼─────┼─────┼──┼────┼──┤
│二  │精典企│華南商業銀│０三六九０│ＺＯ０四五│五十│八十七年│    │
│    │業社  │行高雄三民│四        │二八四    │六萬│一月二日│    │
│    │洪傳作│分行      │          │          │元  │        │    │
└──┴───┴─────┴─────┴─────┴──┴────┴──┘
附表二
┌──┬─────┬──────┬───────────┬───────┐
│編號│估價單品名│年   月   日│簽   署   名   義   人│備         註 │
├──┼─────┼──────┼───────────┼───────┤
│一  │熟      肉│八十六年十月│郝明祺                │              │
│    │          │七日        │                      │              │
├──┼─────┼──────┼───────────┼───────┤
│二  │熟      肉│八十六年十月│郝明祺                │              │
│    │          │二十九日    ││              │
│    │          │            │                      │              │
├──┼─────┼──────┼───────────┼───────┤
│三  │熟      肉│八十六年十一│郝明祺                │              │
│    │          │月四日      │                      │              │
└──┴─────┴──────┴───────────┴───────┘


司法院資訊處製作；財團法人民間司法改革基金會備份。
